臺灣臺中地方法院刑事判決　　九十四年度中簡上字第二七九號
　　上　訴　人　臺灣臺中地方法院檢察署檢察官
　　被　　　告　甲○○
上列上訴人因被告傷害案件，不服本院臺中簡易庭九十四年度中
簡字第五七七號中華民國九十四年三月十四日第一審簡易判決（
聲請簡易判決處刑案號：九十三年度偵緝字第一七四四號），提
起上訴，本院管轄第二審之合議庭判決如下：
    主  文
上訴駁回。
    犯罪事實
一、甲○○於民國九十二年十二月二十四日凌晨四時許，與二名
    姓名年籍均不詳、綽號「阿奇」及「嘉麟」之成年男子及乙○○等人，共同搭乘由丁○○所駕駛車號九Ｇ－九一四三號
    之自用小客車一部，欲前往位在臺中市○○路○段一一一號
    之錢櫃ＫＴＶ唱歌，而於同日凌晨五時十分許，丁○○所駕
    駛上開車輛沿臺中市○區○○路左轉自由路時，適有蔡嘉峰
    所駕駛車號二二二八－ＨＰ號之自用小客車搭載丙○○及另
    二名男性友人沿自由路往中山路方向直行，二車於十字路口
    不慎發生碰撞，甲○○、綽號「阿奇」及「嘉麟」隨即下車
    ，因與蔡嘉峰及丙○○商談賠償事宜未果，竟共同基於傷害
    他人身體之犯意聯絡，共同徒手毆打丙○○，且綽號「嘉麟
    」者並拾起地上之磚塊砸向丙○○之頭部，致丙○○因此受
    有頭部外傷、顱骨骨折並顱內蜘蛛網膜下腔出血、腦脊髓液
    鼻漏及臉部挫傷瘀青等傷害。其後因綽號「阿奇」及「嘉麟
    」者二人旋即逃離現場，且乙○○已由其他友人前往搭載離
    去，另丁○○、甲○○為避免阻礙交通，將車號九Ｇ－九一
    四三號之自用小客車駛離後，一同返回現場查看，而遭到場
    之員警予以盤查，始循線獲悉上情。
二、案經丙○○訴由臺中市警察局第一分局報請臺灣臺中地方法
    院檢察署檢察官偵查後聲請簡易判決處刑。
    理  由
一、訊據被告甲○○固坦承其有於前揭時、地，與綽號「阿奇」
    、「嘉麟」及乙○○一同搭乘丁○○所駕駛車號九Ｇ－九一
    四三號之自用小客車，並與告訴人丙○○所乘坐車號二二二
    八－ＨＰ號之自用小客車發生擦撞，其等隨即下車，而綽號
    「阿奇」及「嘉麟」者確均有徒手毆打告訴人，另「嘉麟」
    更持磚塊毆打告訴人等事實不諱；惟仍矢口否認涉有公訴人
    所指之傷害犯行，辯稱：伊未曾出手共同毆打告訴人，伊僅
    與乙○○及丁○○在旁查看車輛受損之情形，伊若有參與毆
    打告訴人，何以仍留在現場而為警登記身分云云。經查：
（一）被告所辯上情，固據證人乙○○於本院審理中到庭證稱：
      「我和丁○○、甲○○蹲在那邊看車，看一看就聽到後面
      有人先吵架，然後不知道怎麼就打架了，沒有那麼去注意
      。我們有去將他們拉開，就是我、丁○○、甲○○有去拉
      開，拉我們這邊的人跟他們那邊的人。當天甲○○沒有出
      手或持兇器毆打告訴人，他就在我們旁邊而已，如果他有
      ，怎麼還會在警察來的時候跑去，是他的朋友打的，打一
      打他的朋友就跑了。警察來時，甲○○的身上沒有受傷。
      」等語在卷（詳見本院案卷第七０頁至七二頁）；惟觀諸
      證人丁○○於本院審理時乃係證稱：「當日我的車上有載
      被告、阿奇、嘉麟等三名男子及淑慧。對方就是丙○○他
      們車上有四個男生都下車，我們車上有三個男生也下車，
      我以為他們要談車禍的事情要如何處理，我下車查看我的
      車的受損狀況，淑慧在他們還沒有發生互毆的情形時，她
      是跟我在車上，後來他們打起來後，我們二人就下車去拉
      他們，他們三個男生下車沒有幾分鐘就互毆，是淑慧先看
      到他們打架跟我講，我就下去拉。打架打來打去，一定都
      會受傷，我有看到甲○○受傷，但忘記他是哪裡受傷，我
      只知道那時甲○○有受傷，至於阿奇、嘉麟，我就沒有注
      意。嘉麟先下車，對方的人也下車，講什麼我不曉得，就
      打起來，我當時在車上，對方有四人，和他們三個男生互
      毆。」等語（詳見本院案卷第四五頁至第五五頁），此與
      證人乙○○前揭所陳，顯有矛盾及出入，則以證人乙○○
      及丁○○均係被告之友人，且均係經被告聲請傳訊而到庭
      者為觀，其等所陳若非屬實，自當係為迴護被告而為有利
      於被告之證詞，蓋無故為不利於被告之陳述之可能。準此
      ，已可見應以證人丁○○所為不利於被告之證述，方與事
      實相符，洵為可取，而證人乙○○前揭所陳，顯係為脫免
      被告之罪責所為之陳述，無可憑採。
（二）況查，被告確有於前揭時、地，與綽號「阿奇」、「嘉麟
      」之人共同徒手毆打告訴人，另綽號「嘉麟」者復持磚塊
      敲擊告訴人，致告訴人因此受有頭部外傷、顱骨骨折併顱
      內蜘蛛網膜下腔出血、腦脊髓液鼻漏及臉部挫傷瘀青之傷
      害等情，業據告訴人迭次於警詢、偵查及本院審理時指訴
      歷歷，復核與證人蔡嘉峰於警詢及偵查中證述：「對方車
      上有三男二女，共有三個男生出手毆打我們。其中一人持
      磚塊。」、「我確定三個男的都有動手。甲○○及另一個
      男的架住丙○○讓另一個男的打。」等語相符（詳見九十
      三年度偵緝字第一七四四號卷第十一頁背面、第十八頁）
      ，且經證人丁○○於本院審理中證稱前述情節在卷，且有
      澄清綜合醫院及臺中榮民總醫院出具之診斷證明書各一紙
      、臺中市○○○道路交通事故調查報告表、現場圖及現場
      照片四張存卷可稽，益徵告訴人所受前揭傷害，確係遭被
      告、綽號「阿奇」及「嘉麟」等三人共同毆打所致，允無
      疑義。綜上可見，被告以前揭情詞置辯，顯有矯飾卸責之
      情，無足採信。
（三）至告訴人固另指稱：現場共有三男二女，連被告在內之三
      男圍毆伊一人，還手持磚塊，另二女在旁觀看未加阻止，
      又事後逃逸，被告係參與毆打伊之其中一人，被告亦有持
      磚塊等語；惟查，被告既堅決否認有持磚塊敲擊告訴人之
      情，並辯稱係綽號「嘉麟」者持磚塊毆打告訴人等語，且
      證人丁○○於本院審理中復證稱：「他們三個男生下車沒
      有幾分鐘就互毆。『嘉麟』有拿車子的大鎖，是從丙○○
      他們車內拿的大鎖，然後丙○○就受傷了。我沒有看到有
      人拿磚塊。」等語在卷（詳見本院案卷第四六頁），可見
      被告前揭所辯，已非虛妄。蓋以證人丁○○就告訴人乃遭
      下車之三名男子中一名綽號「嘉麟」者持重物敲擊一節，
      既與被告前揭所辯、告訴人及證人蔡嘉峰前於警詢時陳稱
      ：「共有三名男子出手毆打我們，其中有一人持磚塊。」
      （詳見九十三年度偵字第一二八四五號偵查案卷第十頁及
      第十一頁背面）等情大致相符，足徵證人丁○○對於該名
      綽號「嘉麟」者究持何物敲擊告訴人等情，雖與被告、告
      訴人及證人蔡嘉峰所陳，顯有出入，非無疑義，然仍無礙
      於證人丁○○陳稱當日僅有綽號「嘉麟」者持重物敲擊告
      訴人等證言之可信性。承上，被告確有徒手毆打告訴人一
      節，固如前述，惟告訴人事後於本院審理時另指述其亦有
      遭被告持磚塊毆傷等情，尚無其他積極事證可資認定，核
      屬片面空言之指述，難謂可採。本案事證明確，被告上開
      犯行，堪予認定。
二、核被告所為，係犯刑法第二百七十七條第一項之傷害罪。公
    訴人據告訴人請求而提起上訴之意旨固以：被告迄未和解，
    原審未斟酌被告犯罪後之態度，量刑自非妥適云云；且告訴
    人於本院審理時另指陳：被告亦有持磚塊毆打伊，犯罪情節
    非輕，原審量刑顯非適當云云。惟查，證人丁○○於本院審
    理時證稱：案發後曾與被告、「阿奇」、「嘉麟」前往醫院
    探視告訴人，並欲與告訴人之父母商談和解事宜，卻遭告訴
    人之父母拒絕等語，既為告訴人所不爭執，況告訴人所受前
    揭傷害，非專由被告單獨徒手毆打所致，而係由綽號「阿奇
    」及「嘉麟」者共同毆打，且遭綽號「嘉麟」者持磚塊敲擊
    而造成，被告未持磚塊毆打告訴人，已如前述，足認被告迄
    未與告訴人進行商議，甚而達成和解，尚難盡歸責於被告，
    自已難基此認定被告參與犯罪之程度顯然未經原審予以審酌
    ，且被告犯罪後之態度不佳。再者，參諸被告尚未賠償告訴
    人之情狀，原即顯現於原審案卷中，當已為原審量刑時所審
    酌，益見尚難以此指摘原審量刑有何不當之處。末按，量刑
    輕重係屬事實審法院得依職權自由裁量之事項，苟已斟酌刑
    法第五十七條各款所列情狀而未逾越法定刑度，不得遽指為
    違法（最高法院七十二年臺上字第六六九六號、七十五年臺
    上字第七○三三號判例意旨參照）；且在同一犯罪事實與情
    節，如別無其他加重或減輕之原因，下級審量定之刑，亦無
    過重或失輕之不當情形，則上級審法院對下級審法院之職權
    行使，原則上應予尊重（參最高法院八十五年度臺上字第二
    四四六號裁判意旨）。基上，原審以被告罪證明確，適用刑
    法第二十八條、第二百七十七條第一項、第四十一條第一項
    前段，罰金罰鍰提高標準條例第一條前段、第二條之規定，
    予以論罪，併審酌被告犯罪之動機、手段、所生損害及犯罪
    後之態度等一切情狀，判處被告有期徒刑五月，如易科罰金
    ，以三百元折算一日，經核其認事用法及量刑，並無違法及
    不當之處，應予維持。是告訴人仍執前詞，指摘原審判決不
    當，顯無理由，而檢察官據告訴人請求提起上訴之理由，尚
    屬無據，應予駁回。
據上論斷，應依刑事訴訟法第四百五十五條之一第三項、第一項
、第三百六十八條，判決如主文。
中　　華　　民　　國　　94　　年　　7 　　月　　29　　日
                  臺灣臺中地方法院刑事第一庭
                      審判長法  官  張智雄
                            法  官  周瑞芬
                            法  官  許惠瑜
以上正本證明與原本無異。
不得上訴。
                            書記官  陳其良
中　　華　　民　　國　　94　　年　　7 　　月　　29　　日
